最高法院刑事判決                                八十七年度台上字第二八四號
    上  訴  人  甲○○  男
右上訴人因過失致人於死案件，不服台灣高等法院中華民國八十五年八月十三日第二
審更審判決（八十四年度交上更(二)字第二五號，起訴案號：台灣台北地方法院檢察署
八十二年度偵字第六九四四號），提起上訴，本院判決如左：
    主  文
原判決撤銷，發回台灣高等法院。
    理  由
本件原判決撤銷第一審不當之判決，改判論處上訴人甲○○因過失致人於死罪刑，固
非無見。
惟查(一)原判決理由記載上訴人於案發後，經目擊證人打電話向一一九報案，經警察人
員循線追查上訴人到案時，上訴人坦承酒後於當時駕車行經肇事地點，並且身上有很
濃之酒味等情，業據證人即承辦本案之警員楊嘉福、林明和、戴明德於第一審及原審
證述屬實（見第一審卷第四一、四二頁、第五五－五八頁，原審上更(二)卷第六一頁背
面、第七十八頁），然經核閱證人楊嘉福在第一審及原審之筆錄，並無其證述上訴人
坦承酒後駕車行經肇事地點，並且身上有很濃之酒味之記載（見第一審卷第四一、四
二頁，原審上更(二)卷第七十七、七十八頁）；又原判決理由記載上訴人於警訊及檢察
官偵訊時供明曾酒後駕車行經肇事地點（見原判決第三頁正面），經核閱其警訊筆錄
，亦未見該項供述（見偵查卷第五頁正背面）；而原判決理由記載本件案發時為深夜
一時五十分，加以天雨視線不良，業據承辦警員等陳證在卷（見原判決第六頁正面）
，經遍閱全卷筆錄，亦無承辦警員證明當時下雨之記載，反而警員許崑海在原審證述
當天未下雨（見原審上更(二)卷第九十七頁背面）；原判決認定事實採用之證據，與卷
內資料不符，難謂無證據上理由矛盾之違法。(二)按汽車駕駛人在快車道依規定駕車行
駛，因行人或慢車不依規定，自進入快車道，而致人受傷或死亡，依法應負刑事責
任者，減輕其刑，道路交通管理處罰條例第八十六條第二項定有明文。原判決事實既
認定上訴人駕駛其自用小客車，疏於注意車前狀況，輾壓先前被不詳車輛撞倒，受傷
斜躺外側快車道上之被害人蔡彩雲腹部，致被害人因頭部中等度挫創傷等急性死亡。
乃對被害人有無不依規定自進入快車道情形﹖上訴人之行為是否有上開規定之適用
﹖均未調查審認，殊有應於審判期日調查之證據未予調查之違法。上訴意旨雖未指摘
及此，但為本院得依職權調查之事項，應認仍有發回更審之原因。又本件雖屬刑事訴
訟法第三百七十六條第一款所列之案件，惟於修正刑事訴訟法施行前，原得上訴於第
三審法院，且已繫屬於法院，依刑事訴訟法施行法第五條第一項規定，仍應依施行前
之法定程序終結之，附此明。
據上論結，應依刑事訴訟法第三百九十七條、第四百零一條，判決如主文。
中      華      民      國    八十七    年      一      月    二十二    日
                              最高法院刑事第九庭
                                  審判長法官  謝  家  鶴
                                        法官  羅  一  宇
                                        法官  陳  世  淙
                                        法官  王  德  雲
                                        法官  謝  俊  雄
      右正本證明與原本無異
                                              書  記  官
中      華      民      國    八十七    年      二      月      四      日
